【裁判字號】    91,訴,3476
【裁判日期】    920924
【裁判案由】    商標註冊
【裁判全文】
臺北高等行政法院判決                            九十一年度訴字第三四七六號
                              .
    原      告  美商．法瑪西亞.
                阿普強公司        (100 Route 206 North, Peapack, NJ 07977,
                (Pharma.
                john Co.
    代  表  人  唐Ｗ．史密司
                (DON W..
    訴訟代理人  楊祺雄律師
                劉法正律師
    複代 理 人  乙○○律師
    被      告  經濟部智慧財產局
    代  表  人  蔡練生（局長）
    訴訟代理人  甲○○
右當事人間因商標註冊事件，原告不服經濟部中華民國九十一年七月一日經訴字第○
九一○六一一五一○○號訴願決定，提起行政訴訟。本院判決如左：
    主  文
原告之訴駁回。
訴訟費用由原告負擔。
    事  實
壹、事實概要：
    緣原告前於民國（以下同）九十年七月二十七日以「XTARA」 商標（以下簡稱系
    爭商標，如附圖一），指定使用於商標法施行細則第四十九條所定商品及服務分
    類表第五類之消炎止痛藥品、藥劑商品，向被告申請註冊，案經被告審查，認系
    爭商標圖樣上之外文「XTARA」與據以核駁之註冊第九三○○四七號 「ATARAX」
    商標（以下簡稱據以核駁商標，如附圖二）外文近似，且指定使用於同一或類似
    商品，應不准註冊，以九十一年四月二十六日商標核駁第二六五二五二號審定書
    為核駁之處分。原告不服，提起訴願，遭駁回後，遂向本院提起行政訴訟。
貳、兩造聲明：
一、原告聲明：求為判決
１、訴願決定及原處分均撤銷。
２、命被告就原告「XTARA」商標申請應為核准之審定。
３、訴訟費用由被告負擔。
二、被告聲明：求為判決如主文所示。
、兩造爭點：
    系爭商標與據以核駁商標是否構成近似？有無違反系爭商標註冊時商標法第三十
    七條第十二款之規定？
一、原告陳述：
１、商標圖樣「相同或近似於他人同一商品或類似商品之註冊商標者」，不得申請註
    冊，固為商標法第三十七條第十二款所規定。但是衡酌商標圖樣是否近似，應以
    具有普通知識經驗之購買人，於購買時施以普通所用之注意，有無混同誤認之虞
    判斷之，則為商標法施行細則第十五條第一項所明示。準此，商標主管機關於判
    斷商標圖樣近似與否時，亦應以具有「普通知識經驗」之購買人，於購買時「施
    以普通所用之注意」，有無混同誤認之虞為其標準，並且秉持「異時異地」、「
    隔離」之觀察原則以認定之，此有本院八十九年度訴字第一九五七號判決可參。
２、被告僅稱系爭商標與據以核駁商標外文近似，復指定使用在同一或類似商品，而
    為核駁之處分，惟系爭商標與據以核駁商標如何近似，理由中全未交待，顯有違
    法之失。再者，訴願決定機關固稱系爭「XTARA」 商標與據以核駁商標相較，二
    者均係由單純之外文所構成，復均有予人寓目印象深刻排列相同之外文字母TARA
    ，又均係由「 A、T、R、X 」四個外文字母混同排列而成，異時異地隔離觀察，
    外觀上難謂無使一般具有普通知識經驗之商品購買人產生混同誤認之虞，應屬近
    似之商標，復均指定使用於同一或類似之藥品製劑商品，認為系爭商標有商標法
    第三十七條第十二款之適用，而為訴願駁回之決定，惟其認定顯非有理。蓋依本
    院前揭判決意旨可知，商標近似與否應以「異時異地」、「隔離」觀察為原則，
    然訴願決定機關顯然是將系爭商標與據以核駁商標併置一處，逐一比對其組成字
    母，以相同字母比例之多少作為其判斷近似與否之依據，此種認定方式顯與本院
    前揭判決揭示之審查原則相違背。
３、系爭商標與據以核駁商標圖樣不近似：
(1)、外觀不近似：
    本件系爭商標係一以「Ｘ」為字首開端之商標，而據以核駁商標則係以「Ａ」為
    字首構成之商標圖樣。由於「外文單字予人之寓目印象尤重字首」，因此在實務
    上，行政院曾以台八十一訴字第三七二八九號再訴願決定書認定「GVC」與「JVC
    」不構成近似，且指明同類中另有「HVC」與「AVC」兩商標併存；被告亦曾以中
    台異字第Ｇ00000000號商標異議審定書作出「Jacker」與 「Loacker」
    非屬近似之決定。基此，系爭商標與據以核駁商標之字母雖有重複，惟其字首不
    同，予人寓目，異時異地隔離觀察，並無使消費者誤認混淆之近似。
(2)、讀音不近似：
    英文係由二十六個字母，依不同之字母數及不同之排列組合所構成之文字，每一
    單字所構成之字母或排列順序只要略有不同，均會產生完全不同之字義與發音。
    本件系爭商標「XTARA」之讀音為「       」，而據以核駁商標「ATARAX」讀音
    為完全相異之「      」，連貫唱呼之間，並無使消費者混淆之近似。
(3)、觀念不近似：
    系爭商標係一無任何意義之自創字，而據以核駁商標則有安定劑、鎮定劑之涵義
    。從字義而言，二者截然可辨，無混淆之近似。
(4)、再者，依被告所頒布之商品手冊中之商標近似與商品類似之審查要點揭示，商標
    近似與否，其考量因素應包括商品、購買人、地域、創意及使用情形等，以商品
    之價格而言，一般消費者對價格低廉商品之注意力較低、較易混淆，對高價位或
    專業性之商品或服務注意力較高、不易混淆。系爭商標指定使用於「消炎止痛藥
    品、藥劑」之商品，據以核駁商標指定使用於「人體用、動物用藥品製劑」商品
    ，由於商品具專業性，一般消費者於購買此種藥品時，必會施以較高之注意力，
    不易混淆。
(5)、此外，系爭商標與據以核駁商標於美國均已核准，足證兩商標無使消費者誤認混
    淆之近似，而得併存。
４、關於系爭商標與據以核駁商標並非近似，再檢呈香港特別行政區政府知識產權署
    商標註冊處西元二○○二年九月六日所發給之通知函件影本乙件，由此份文件中
    可看出，原告之 「XTARA」商標於香港申請時，香港特別行政區政府知識產權署
    商標註冊處雖曾欲引證「ATARAX」商標而為核駁之處分，但經原告將商品名稱修
    正為「用於治療癌症、止痛及發炎之中西藥品、藥劑」後，香港特別行政區政府
    知識產權署商標註冊處決定放棄原核駁之處分，足證系爭商標與據以核駁商標得
    併存註冊。此外，本件系爭商標係指定使用於「消炎止痛藥品、藥劑」等商品，
    與據以核駁商標指定使用於「人體用、動物用藥品製劑」商品，二者指定使用之
    商品有明顯之區別，且一般消費者於購買藥品此種專業性商品時，必會施以較高
    之注意力，不易混淆，故二造商標應無使消費者產生混淆誤認之虞。
５、被告辯稱原告所舉各案例，核與本件案情不同，惟在實質上原告所舉之案例均係
    依「商標起首字母之不同，予人寓目印象深刻」為判斷商標近似之標準，而得以
    併存註冊之同類型案件，縱使各案中所標示之單字與本件並不完全相同，但其基
    本原理則無二致，自應具有可參考之價值，被告僅以一句案件不同，否決他案之
    參考價值，顯有違反行政處分應保持一貫性之基本原則。
６、此外，被告對於系爭商標與據以核駁商標於美國均已核准註冊一事，以各國國情
    不同、法制各異，自不能比附援引為由提出答辯。然查中、美兩國之國情、法制
    雖不盡相同，惟對於商標近似與否之判斷標準並無明顯差距，且就相同或近似商
    標於相同商品中不得併存註冊之規定，亦為兩國相同，因此，他國之註冊事實自
    應有其相當之參考價值，絕非可斷以「國情不同、法制各異」之卸詞予以否定。
    尤其，我國進行英文教育已數十年，一般國民之英文水準不容小覷，對於英文二
    十六個字母琅琅上口。我國既已升格為已開發國家，與世界各國之經貿往來熱絡
    頻繁，今年年初亦成為世界貿易組織會員國之一員，一般消費者對於以英文為標
    識之商品已司空見慣，自可輕易分辨其中之不同，況且系爭商標與據以核駁商標
    二者之起首字母不同，此為重大之差異點，消費者可立即分辨二者之相異處，無
    產生混淆誤認之情。
７、綜上所述，系爭商標與據以核駁商標二者於外觀、讀音及觀念上可明顯區別，並
    無使消費者產生混淆誤認之虞，非屬構成近似，是系爭商標註冊之申請並無違反
    商標法第三十七條第十二款之規定。被告及訴願決定機關所為不利於原告之處分
    與訴願決定，顯屬違法，請判決如原告訴之聲明。
二、被告陳述：
１、按商標圖樣「相同或近似於他人同一商品或類似商品之註冊商標者」，不得申請
    註冊，為商標法第三十七條第十二款所明定。本件原告申請註冊之「XTARA」 商
    標與據以核駁註冊第九三○○四七號「ATARAX」商標，二者皆為單純之外文，除
    連貫之「TARA」字母組合予人寓目印象深刻外，且均由「A、T、R、X」四個字母
    混同排列，異時異地隔離觀察，易使一般具有普通知識經驗之商品購買人產生混
    淆誤認之虞，應屬近似之商標，復均指定使用於消炎止痛藥品、藥劑與人體用藥
    品製劑等類似之商品，自有首揭法條規定之適用。至有關原告所舉各案例，核與
    本件案情不同；另狀稱系爭商標與據以核駁商標於美國均已核准註冊一節；經核
    各國國情不同、法制各異，且依商標審查個案拘束之原則，自不能比附援引，執
    為本件應准註冊之論據。
２、綜上所述，被告依法核駁原告註冊之申請，並無不合，請判決如被告答辯之聲明
    。
    理  由
一、按商標圖樣「相同或近似於他人同一商品或類似商品之註冊商標者」，不得申請
    註冊，為商標法第三十七條第十二款所明定。而商標圖樣之近似，以具有普通知
    識經驗之購買人，於購買時施以普通所用之注意，有無混同誤認之虞判斷之，同
    法施行細則第十五條第一項亦定有明文。
二、本件被告認系爭商標圖樣上之「XTARA」與據以核駁之註冊第九三○○四七號「A
    TARAX」 商標外文近似，且指定使用於同一或類似之商品，自有首揭法條之適用
    ，乃予核駁之處分。原告不服，循序提起訴願及本件行政訴訟。
三、原告於本件行政訴訟中訴稱，兩商標圖樣上英文單字、起首字母與組成之字母數
    不同，在外觀、讀音及觀念上均可明顯區辨，並無使商品購買者產生混淆誤認之
    虞，應無違反首揭法條之規定云云。惟查：
１、系爭商標與據以核駁商標相較，二者均係由單純之外文所構成，復均有予人寓目
    印象深刻排列相同之外文字母「TARA」外，又均係由「A、T、R、X」四個外文字
    母混同排列而成，異時異地隔離觀察，外觀上難謂無使一般具有普通知識經驗之
    商品購買人產生混同誤認之虞，應屬近似之商標，復均指定使用於消炎止痛藥品
    、藥劑與人體用藥品製劑等同一或類似之藥品製劑商品，自有首揭法條之適用。
２、原告所舉「GVC」與「JVC」、「HVC」與「AVC」等各案例，核與本件案情不同；
    另狀稱系爭商標與據以核駁商標於美國均已核准註冊一節；經核各國國情不同、
    法制各異，且依商標審查個案拘束之原則，自不能比附援引，執為本件應准註冊
    之論據。
四、綜上所述，原告之陳詞均不可採，則被告所為本件商標之註冊申請應予核駁之處
    分，揆諸首揭規定，並無違誤，訴願決定予以維持，亦無不合。原告徒執前詞，
    訴請撤銷訴願決定及原處分，並命被告就原告 「XTARA」商標申請應為核准之審
    定，均無理由，應予駁回。
五、本件事證已臻明確，兩造其餘攻擊防禦方法與本件判決結果不生影響，故不逐一
    論述，併此敘明。
據上論結，本件原告之訴為無理由，爰依行政訴訟法第九十八條第三項前段判決如主
文。
中    華    民    國      九十二      年      九      月      二十四    日
                              臺 北 高 等 行 政 法 院 第 二 庭
                                    審 判 長 法    官 徐瑞晃
                                             法    官 李得灶
                                             法    官 吳慧娟
右為正本係照原本作成。
如不服本判決，應於送達後二十日內，向本院提出上訴狀並表明上訴理由，如於本判
決宣示後送達前提起上訴者，應於判決送達後二十日內補提上訴理由書（須按他造人
數附繕本）。
中    華    民    國      九十二      年      九      月      二十四    日
                                             書 記 官 劉道文


司法院資訊處製作；財團法人民間司法改革基金會備份。
